【裁判字號】    97,訴,1602
【裁判日期】    980122
【裁判案由】    侵權行為損害賠償
【裁判全文】
臺灣高雄地方法院民事判決              97年度訴字第1602號
原      告  蘋果科技有限公司
法定代理人  甲○○
被      告  丙○○
                      1
            乙○○
上列當事人間侵權行為損害賠償事件，本院於民國98年1 月14日
言詞辯論終結，判決如下：
    主  文
被告丙○○應給付原告新臺幣玖拾壹萬玖仟肆佰肆拾陸元及自民
國九十七年七月十五日起至清償日止，按年息百分之五計算之利
息。
原告其餘之訴駁回。
訴訟費用由被告丙○○負擔。
本判決第一項得假執行。
原告其餘假執行之聲請駁回。
    事實及理由
一、按訴狀送達後，原告不得將原訴變更或追加他訴，但被告同
    意者、擴張或減縮應受判決事項之聲明者，不在此限；被告
    於訴之變更或追加無異議，而為本案之言詞辯論者，視為同
    意變更追加，民事訴訟法第255 條第1 項第1 款、第3 款第
    2 項定有明文。原告起訴時，原依侵權行為法律關係請求被
    告給付原告新台幣（下同）919,446 元及自民國95年5 月31
    日起至清償日止，按年息百分之5 計算之利息。嗣於訴狀送
    達後，依買賣契約法律關係追加請求，並變更聲明為：被告
    應連帶給付原告919,446 元及自起訴狀繕本送達最後一個被
    告翌日起至清償日止，按年息百分之5 計算之利息。原告上
    開聲明之變更，核屬減縮應受判決事項之聲明；被告對於原
    告依買賣契約法律關係追加請求亦無異議而為本案言詞辯論
    ，視為同意訴之追加，合於前述規定，應予准許。
二、原告主張：被告丙○○自民國95年4 月7 日起至同月25日止
    ，陸續以中央金庫股份有限公司（下稱中央金庫公司）之名
    義，向原告購買電腦零件等物品，總計價額為新台幣（下同
    ）919,446 元，並簽發同額之支票支付價金（發票日95年5
    月31日）。復於同年5 月5 日及7 日向原告表示前次交易已
    簽發支票視同給付，要求同意其再取貨，原告亦同意。然上
    開支票經提示遭退票，丙○○乃再交付面額983,678 元之支
    票（發票日為95年6 月8 日），詎屆期提示又遭退票。經原
    告催討後，丙○○另交付面額983,678 元之支票（發票日為
    95年7 月13日），然屆期提示仍遭退票，原告始知受騙。又
    被告乙○○為原告之員工，與丙○○裡應外合遂行上開詐騙
    行為，並以低價收購丙○○所取得之電腦零件，共同侵害原
    告之權利，應連帶負損害賠償責任。又若被告間無共同侵權
    行為，丙○○向原告購買電腦零件等物品，原告已經交付，
    丙○○應依買賣契約給付價金。爰依侵權行為及買賣契約法
    律關係，提起本訴，聲明：(一)被告應連帶給付919,446 元及
    自起訴狀繕本送達最後一個被告翌日起至清償日止，按年息
    百分之5 計算之利息。(二)願供擔保請准宣告假執行。
三、被告丙○○則以：伊確實向原告購買電腦零件等物品，總計
    金額為919,446 元，雖將其中部分零件轉售予被告乙○○，
    但並未詐騙原告等語，資為抗辯，並聲明：同意原告之請求
    。
四、被告乙○○則以：伊並未向被告丙○○買受原告出售之電腦
    零件，自無原告所稱與丙○○共同詐騙之情事，原告之請求
    ，並無所據等語，資為抗辯。並聲明駁回原告之訴。
五、兩造不爭執事項：
  (一)被告丙○○自民國95年4 月7 日起至同月25日止，陸續以中
    央金庫公司之名義，向原告購買電腦零件等物品，總計價額
    為919,446 元，並簽發同額之支票支付價金（發票日95 年5
    月31日）。上開支票經提示遭退票，丙○○再交付面額983,
    678 元之支票（發票日為95年6 月8 日），屆期提示又遭退
    票。經原告催討後，丙○○另交付面額983,678 元之支票（
    發票日為95年7 月13日），屆期提示仍遭退票。
  (二)乙○○為原告之員工，與丙○○接洽購買電腦零件等物品事
    宜。
六、本件爭執事項：
  (一)原告依侵權行為法律關係請求有無理由？
  (二)原告依買賣契約法律關係請求有無理由？
七、得心證理由：
  (一)原告依侵權行為法律關係請求有無理由？
  1.原告主張被告丙○○向原告購買電腦零件等物品，並簽發同
    額之支票支付價金，詎支票屆期提示均未獲兌現，丙○○又
    將其購得之電腦零件等物品低價轉售予被告乙○○，丙○○
    自始即有不付款之意思，竟仍簽發支票向原告購買物品，足
    見丙○○與乙○○有共同詐騙原告之侵權行為等情，被告均
    否認之，丙○○辯稱：其向原告購買之電腦零件等物品，多
    數均為中央金庫公司營業所用，並未將購得之物品全數賤價
    售予乙○○等語；乙○○則以：原告售予丙○○之電腦零件
    等物品之售價，均未低於原告之成本，伊未買受丙○○向原
    告購得之物品，更未與丙○○共同詐騙原告等語為辯。
  2.原告主張被告上開共同侵權行為之事實，並以丙○○簽發之
    支票屆期提示均未獲兌現、丙○○於台灣高雄地方法院檢察
    署97年度調偵字第7 號詐欺案件中之陳述：有將買得電腦零
    件等物品低價轉售予黃仕洲等語，資為論據。丙○○簽發支
    票支付貨款，支票屆期提示均未獲兌現之事實，雖為丙○○
    所不爭執，並有支票影本及退票理由單在卷可查（本院卷第
    12至14頁），固可信為真實；然支票屆期提示均未獲兌現，
    客觀上僅屬於債務不履行之行為，要難以此證明丙○○於購
    買之初即不願付款而有與乙○○共同詐騙原告之意思。原告
    引據丙○○於偵查中之陳述固經本院依職權調閱上開偵查卷
    宗核閱無訛。然乙○○否認之。況且，丙○○陳稱：其向原
    告購買之物品，主要係供中央金庫公司從事影像剪接業務使
    用，並非全部轉售予乙○○，現尚有部分物品在公司等語，
    並提出行政院新聞局廣播電視節目供應事業許可證2 紙為憑
    （本院卷第70、71頁）。又經丙○○與原告法定代理人甲○○確認後，確實尚有部分電腦零件物品在丙○○占有中，已
    經甲○○到庭陳述無誤（本院卷第74頁），並有銷售單附卷
    可稽（本院卷第77至80頁）。丙○○雖於偵查中另陳稱：其
    係將購入之電腦零件賠錢售予乙○○等語，然其另於本院陳
    稱：當初乙○○表示會以原告之售價向其購買，但乙○○嗣
    後轉售價格未達預期，故僅交付乙○○實際售得價格之金錢
    與伊等語（本院卷第49頁）。丙○○縱將向原告購得之部分
    電腦零件物品低價售予乙○○，然其購入之電腦零件等物品
    ，部分仍在其占有中。尚難以丙○○於另案偵查中之陳述即
    謂丙○○於購買之初即不願付款，原告主張丙○○與乙○○
    共同詐騙原告云云，自無法證明。原告依據共同侵權行為法
    律關係請求被告連帶負損害賠償責任，尚非可採。
  (二)原告依買賣契約法律關係請求有無理由？
  1.按當事人於言詞辯論時為訴訟標的之捨棄或認諾者，應本於
    其捨棄或認諾為該當事人敗訴之判決，民事訴訟法第384 條
    定有明文。經查：本件原告主張依買賣契約法律關係請求被
    告丙○○給付如主文第1 項所示，業據丙○○聲明同意原告
    之請求（本院卷第37頁），核屬就訴訟標的之認諾，則揆諸
    首揭規定，本院自應為丙○○敗訴之判決。
  2.丙○○向原告購買電腦零件等物品，此為兩造所不爭執，堪
    信為真。買賣契約既成立於丙○○與原告之間。被告乙○○
    並非買賣契約之當事人。是以，原告聲明請求請求乙○○連
    帶給付，即無理由，應予駁回。
八、按本於被告認諾所為之判決，法院應依職權宣告假執行，民
    事訴訟法第389 條第1 項第1 款定有明文。本件被告丙○○
    既對原告之請求為認諾，本院自應依職權宣告假執行，原告
    就此部分陳明願供擔保，聲請宣告假執行，核無必要應予駁
    回。原告敗訴部分，因訴之駁回而失所附麗，不予准許，併
    予駁回。
九、據上論結，原告之訴為一部有理由，一部無理由，依民事訴
    訟法第79條、第389條第1項第1款，判決如主文。
中    華    民    國    98    年    1     月    22    日
                  民事第三庭    法  官  陳宛榆
正本係照原本作成。
如不服本判決，應於送達後20日內，向本院提出上訴狀並表明上
訴理由，如於本判決宣示後送達前提起上訴者，應於判決送達後
10日內補提上訴理由書（須附繕本）。
中    華    民    國    97    年    1     月    22    日
                                書記官  曹德英


司法院資訊處製作；財團法人民間司法改革基金會備份。
